臺灣臺中地方法院民事判決
111年度訴字第1780號
原      告  王婷    
                      送達處所:臺中市○○區○○○道0段000巷00號0樓
被      告  江○○    （真實姓名年籍資料均詳卷）
兼上一人
法定代理人  江○○    （真實姓名年籍資料均詳卷）                    辛○○    （真實姓名年籍資料均詳卷）
共      同
訴訟代理人  廖奕婷律師
上列當事人間請求損害賠償事件，本院於民國111年11月3日言詞
辯論終結，判決如下：
    主    文
原告之訴及假執行之聲請均駁回。
訴訟費用由原告負擔。
    事實及理由
甲、程序方面：
    按兒童及少年福利與權益保障法第69條第1項第4款、第2項
    規定，行政機關及司法機關所製作必須公開之文書，除前項
    第3款或其他法律特別規定之情形外，亦不得揭露足以識別
    少年保護事件之當事人或被害人兒童及少年身分之資訊。查
    本件原告就江○○所涉竊盜之少年保護事件提起損害賠償訴訟
    時，被告江○○為未滿18歲之少年，而江○○之父、江○○之母則
    分別為上揭少年保護事件之當事人及其法定代理人，依上開
    規定，本院不得揭露其真實姓名及住所等足以識別其身分之
    資訊，爰不揭露其全名稱之，合先敘明。
乙、實體方面：
一、原告起訴主張：少年江○○（民國00年0月生）意圖為自己不
    法所有，於106年10月間，在臺中市西屯區某處（地址詳卷
    ）原告所經營之補習班內，趁原告不備之際，竊取原告放置
    於零錢盒內之硬幣（次數難計），案經證人江○○（97年8月
    生）發現後告知原告，原告始知上情。原告因少年江○○之前
    揭行為造成嚴重身心創傷。又被告江○○、辛○○為少年江○○之
    父母。為此依侵權行為之法律關係請求被告三人賠償精神慰
    撫金新臺幣（下同）70萬元。並聲明：⒈被告三人應給付原
    告70萬元，及自起訴狀繕本送達翌日起至清償日止，按年利
    率百分之5計算之利息。⒉願供擔保請准宣告假執行。
二、被告等答辯略以：原告雖以被告江○○曾於106年間在上安路4
    6號內多次偷竊為由提起本件訴訟，惟被告江○○否認，則原
    告應就有利於其之主張負舉證責任。又原告前曾對被告江○○
    提起竊盜刑事告訴，業經臺灣臺中地方法院少年法庭以110
    年度少調字第1407號裁定不付審理在案，嗣原告雖提起抗告
    ，亦經臺灣高等法院臺中分院少年法庭以111年度少抗字第4
    0號裁定駁回抗告確定在案，全案不得再抗告，有裁定書影
    本在卷可稽，足證原告提起本件訴訟，於事實上或法律上之
    主張均有欠缺合理依據。又原告未具體指出遭竊盜之日期、
    時間、方法、次數、若干金額，更未提起相關積極證據以實
    其說，是原告之請求，自屬無據。並聲明：原告之訴駁回。
三、本件兩造間不爭執之事項：
  ㈠原告曾經營靜私塾補習班（未申請立案），該補習班原址設
    於臺中市○○區○○路00號，嗣於106年9月24日遷至現址即設於
    臺中市○○區○○○道0段000巷00○0號2樓。
  ㈡被告江○○曾於國小四年級（102年9月間）至國中二年級上學
    期(106年10月間)於靜私塾補習班補習。
  ㈢原告前曾對被告江○○提起竊盜刑事告訴，業經臺灣臺中地方
    法院少年法庭110年度少調字第1407號裁定不付審理；嗣原
    告提起抗告，臺灣高等法院臺中分院少年法庭以111年度少
    抗字第40號裁定駁回抗告在案，全案不得再抗告而確定。
四、本件兩造間爭執之所在厥為：原告請求被告三人賠償70萬元
    是否有理由？茲說明如下：
　㈠按故意或過失，不法侵害他人之權利者，負損害賠償責任；
    不法侵害他人之身體、健康、名譽、自由、信用、隱私、貞
    操，或不法侵害其他人格法益而情節重大者，被害人雖非財
    產上之損害，亦得請求賠償相當之金額，民法第184條第1項
    前段、第195條第1項前段分別定有明文。是侵權行為之成立
    ，須行為人因故意過失不法侵害他人權利，亦即行為人之行
    為須具備歸責性、違法性，且不法行為與損害間有因果關係
    ，始能成立。而主張侵權行為損害賠償請求權之人，對於侵
    權行為之成立要件應負舉證責任（最高法院100年度台上字
    第328號判決要旨參照）。而侵權行為所發生之損害賠償請
    求權，以有故意或過失不法侵害他人權利為其成立要件，若
    其行為並無故意或過失，即無賠償之可言（最高法院49年度
    台上字第2323號、54年度台上字第1523號判決要旨參照）。
    復按當事人主張有利於己之事實者，就其事實有舉證之責任
    ，亦為民事訴訟法第277條前段所明定。民事訴訟如係由原
    告主張權利者，應先由原告負舉證之責，並須達於使法院得
    有確信之程度，始得謂已盡其舉證責任。若原告先不能舉證
    ，以證實自己主張之事實為真實，縱使被告就其抗辯事實不
    能舉證，或其所舉證據尚有疵累，亦應駁回原告之請求。　
    　
　㈡本件原告固主張被告江○○於106年10月間，在臺中市西屯區某
    處（地址詳卷）原告所經營之補習班內，趁原告不備之際，
    竊取原告放置於零錢盒內之硬幣（次數難計）云云，但此為
    被告江○○所否認，已如前述。復查，原告所主張被告江○○偷
    竊部分，業經本院少年法庭以110年度少調字第1407號調查
    後，認僅憑原告之指訴、證人江○○之證述及原告所提出盛裝
    零錢之玻璃杯照片、證人江○○所自書而無法確認係何時書寫
    之作文稿紙等證據資料，無法確認被告江○○係於何日？何時
    ？以何方法？竊取若干次數？若干金額之零錢？等構成竊盜
    要件之事實作為積極證明，依「罪證有疑，利於被告」之證
    據法則，對被告江○○為有利之認定（即不付審理）等語，此
    有本院少年法庭110年度少調字第1407號裁定書在卷可稽。
　㈢其次，上揭證人江○○自寫之作文稿紙之內容，對於上揭竊盜
    要件之事實同樣未具體指明。至於原告所提供予警方之零錢
    盒照片，該零錢盒是一個其內置放一些硬幣之透明玻璃杯，
    惟無證據足認該玻璃杯之零錢盒是否自106年間即存在至今
    ？另該玻璃杯之內、外有無少年接觸之指紋？亦屬不明…。
    又證人江○○於臺灣高等法院臺中分院少年法庭調查時亦到庭
    證稱，伊是於被告江○○離開補習班後2年，才跟老師提及兩
    年前被告江○○竊取零錢之事，並應老師要求書寫上揭作文稿
    紙之內容等語。而對於被告江○○竊盜補習班內零錢盒內之零
    用錢各節，僅能含糊證稱：看過被告江○○拿過10次以上，每
    次約拿10至15元，拿去販賣機買飲料，被告江○○曾經請伊喝
    過1次飲料等情，除無佐證可檢驗其陳述之真實性外，對於
    被告江○○各次竊盜時間及實際竊盜金額，均無法具體陳明。
    另證人江○○雖證稱在補習班內有一放置學生家長預給學生吃
    飯用餐錢之鐵盒，及另一放置零錢之玻璃容器云云；惟被告
    江○○所聲請傳喚調查先前均曾在原告之補習班補習之證人許
    某（真實姓名詳卷）與少年之妹（真實姓名詳卷）於臺灣高
    等法院臺中分院少年法庭調查時均證稱：只見過鐵盒之餐錢
    盒，未見過玻璃杯之零錢盒，且老師允許學生自取鐵盒內之
    餐錢自行去吃飯等情。參以證人江○○於前開調查時證稱該零
    錢盒所擺放之位置，是放在大家可以看見之公開位置，則從
    中拿錢定會為補習班助教看見等語，準此，倘被告江○○確實
    有公然從放在公開位置之零錢盒行竊10餘次，既然能一一被
    證人江○○看見10餘次，何以卻始終未曾被助教所發現？此誠
    屬可疑。又原告迄未能提出證據證明該玻璃杯之零錢盒是自
    106年間即存在至今，是以證人江○○就此部分所為證述是否
    屬實？自有疑問等情，亦有臺灣高等法院臺中分院少年法庭
    111年度少抗字第40號裁定書附卷可考。
　㈣承上所述，原告所提出之上開證據均不足以證明被告江○○有
    竊取原告放置於零錢盒內硬幣之不法行為。
五、綜上所述，原告主張被告江○○對其有上揭之侵權行為，並無
    可採。被告江○○既無侵害原告之權利，則其法定代理人即被
    告江○○之母及江○○之父，亦無需依民法第187條第1項前段之
    規定，負連帶賠償之責任。從而，原告依民法第184條第1項
    、第195條、第187條第1項前段之規定，請求被告三人應給
    付70萬元，及自起訴狀繕本送達翌日起至清償日止，按年息
    5%計算之利息，為無理由，應予駁回。又原告之訴既經駁回
    ，其假執行之聲請亦失所附麗，應併予駁回。
六、本件事證已臻明確，兩造其餘攻擊、防禦方法及所提出之各
    項證據資料，核與判決結果不生影響，爰不逐一論述，附此
    敘明。
七、據上論結，原告之訴為無理由，依民事訴訟法第78條，判決
    如主文。
中　　華　　民　　國　　111 　年　　11　　月　　25　　日
                  民事第六庭    法  官  夏一峯
上正本係照原本作成
如對本判決上訴，須於判決送達後20日之不變期間內，向本院
提出上訴狀。如委任律師提起上訴者，應一併繳納上訴審裁判
費。
中　　華　　民　　國　 111　　年　　11　　月　　25　　日
                    　　　　　　書記官  陳建分